【裁判字號】    96,交聲,122
【裁判日期】    970318
【裁判案由】    違反道路交通管理處罰條例聲明異議
【裁判全文】
臺灣雲林地方法院交通事件裁定         96年度交聲字第122號
移送機關即
原處分機關  交通部公路總局嘉義區監理所雲林監理站
異  議  人
即受處分人  甲○○
上列受處分人因違反道路交通管理處罰條例案件，對於交通部公
路總局嘉義區監理所雲林監理站民國96年7 月16日所為之處分（
原處分案號：雲監裁字第裁72-KAE222127號），聲明異議，本院
裁定如下：
    主  文
異議駁回。
    理  由
一、原處分意旨略以：異議人即受處分人蔡甲○○所有之車牌號
    碼SC－6536號自用小客車，於民國96年6 月9 日下午11時14
    分許，在臺一線田頭段，因「車身屬可變更設備，變更不申
    請臨時檢驗（擅自加裝尾翼擋住視線）」之違規，為雲林縣
    警察局交通警察隊（下稱原舉發單位）以雲警交字第
    KAE222127 號舉發違反道路交通管理事件通知單 (下稱系爭
    通知單)， 當場舉發。異議人於96年6 月27日向移送機關即
    原處分機關交通部公路總局嘉義區監理所雲林監理站（下稱
    原處分機關）提出陳述，經原處分機關發函原舉發單位查證
    ，原舉發單位於96年7 月11日以雲警交字第0961301151號函
    覆當日原舉發單位員警當場攔停並會同異議人檢視其所擅自
    加裝之尾翼，有阻礙駕駛人視線，其高度確有妨顯有影響行
    車安全之虞，並當場製單舉發及拍照存證，違規事實明確等
    情。原處分機關遂將前情函知異議人，並以異議人違反道路
    交通管理處罰條例第18條第1 項規定，依道路交通管理事件
    統一裁罰基準及處理細則第43、44、67條規定，於96年7 月
    16日，以雲監裁字第裁72-KAE222127號違反道路交通管理事
    件裁決書（下稱系爭裁決書）裁處異議人罰鍰新臺幣（下同
    ）3,600 元罰鍰，責令檢驗，系爭裁決書於96年7 月16日送
    達異議人等語。
二、聲明異議意旨略以：異議人所有SC－6536號自用小客車於95
    年1 月20日辦理異動時，當時尾翼已存在，並經原處分機關
    檢驗通過，且該尾翼高度並無阻擋駕駛人視線之虞，爰提起
    本件異議等語。
三、按汽車車身、引擎、底盤、電系等重要設備變更或調換，或
    因交通事故遭受重大損壞修復後，不申請公路主管機關施行
    臨檢而行駛者，處汽車所有人新臺幣（下同）2,400 元以上
    9,600 元以下罰鍰，並責令其檢驗，道路交通管理處罰條例
    第18條第1 項定有明文。又汽車車身式樣、輪胎隻數或尺寸
    、燃料種類、座位、噸位、引擎、車架、車身、頭燈等設備
    或使用性質、顏色、汽車所有人名稱、地址等如有變更，均
    應向公路監理機關辦理登記。前項變更登記，除汽車所有人
    名稱、地址等變更時，免予檢驗外，餘均須檢驗合格。引擎
    或車架變更，以型式及燃料種類相同者為限。第1 項汽車設
    備規格之變更應符合附件15之規定，道路交通安全規則第23
    條訂有明文。再依附件15四、規定：本點設備變更得不經公
    路監理機關辦理變更登記，但變更（或改裝、加裝）後應符
    合下列規定，並列為檢驗項目：(一)汽車設備變更：空力套件
    （含汽車裙部、擾流板、尾翼）：1.不得突出車身兩側及前
    、後方，致影響行車安全。2.不得有銳利邊角。3.不得阻礙
    駕駛人的視線。
四、經查：
    (一)異議人於96年6月9日時已為汽車設備變更：
      1.異議人蔡甲○○所有之車牌號碼SC－6536號自用小客車
        ，於96年6 月9 日下午11時14分許，在臺一線田頭段，
        原舉發單位員警當場攔停並會同異議人檢視，確認有加
        裝尾翼等情業如前述，並有照片2 張附卷可考，核與本
        院職權查詢之網路同廠牌同車種同年分（1994 SATURN
        SL2） 車型照片4 張所示，同種車出廠時原廠並無尾翼
        之設計乙情相符。則原廠既未有尾翼之設計，則上開自
        用小客車遭查獲時既然已經有尾翼，應屬自行加裝，堪
        以認定。
      2.又依上開附件15四、之規定，空力套件（含汽車裙部、
        擾流板、尾翼）之改裝、加裝，核屬汽車設備變更。則
        異議人於96年6 月9 日時已為汽車設備變更，可以認定
        。
    (二)異議人於96年6 月9 日已為汽車設備變更尚未申請公路主
      管機關施行臨時檢驗而行駛：
      1.本院函詢原處分機關，原處分機關於96年10月29日以嘉
        監雲字第0960111221號函覆稱：「查旨揭車輛（SC－
        6536號自用小客車）分別於95年3 月20日、95年10月13
        日、96年3 月30日及96年10月11日定期檢驗合格，於96
        年10月11日定期檢驗時，按該檢驗紀錄表登載『已拆尾
        翼』。」等語，並檢附檢驗歷史查詢表、96年10月11日
        臨時檢驗紀錄表、相關規定等各1 份。
      2.是異議人於96年6 月9 日為警攔停時，已為汽車設備變
        更，且並未申請公路主管機關即原處分機關施行臨時檢
        驗，就已經上路行駛。乃遲至經警攔停查獲後之96年10
        月11日定期檢驗前，才拆除尾翼並辦理定期檢驗，也可
        以認定。
      3.異議人雖然辯稱在95年4 月20日辦理異動時，該尾翼就
        已經存在，並提出照片1 張及汽車新領牌照登記書2 紙
        做為證據，然而上開照片並未顯示年分，無法判斷是在
        何時所拍攝，難以認定在95年4 月20日前已經改裝尾翼
        ，而從汽車新領牌照登記書2 紙也無法為上述證明。是
        異議人上開辯解，並無證據證明，也無法採信。
      4.法官認為，道路交通管理處罰條例第18條第1 項之規定
        ，在課以汽車所有人於汽車重要設備變更後，負有檢附
        相關證件資料，申請公路主管機關施行臨時檢驗後，才
        能行駛上路的責任。所以當本件異議人加裝尾翼而為汽
        車設備變更時，沒有依規定申請臨時檢驗就上路行駛，
        就已經違反規定。至於異議人事後96年10月11日定期檢
        驗前已拆除尾翼，與先前已違規之事實並無影響。
五、從而原處分機關以異議人「車身屬可變更設備，變更不申
    請臨時檢驗（擅自加裝尾翼擋住視線）」，依道路交通管理
    處罰條例第18條第1 項之規定，以系爭裁決書裁處異議人罰
    鍰3,600 元，並責令檢驗，並無不當。是本件異議為無理由
    ，應予駁回。
六、據上論斷，應依道路交通管理處罰條例第87條第2 項、道路
    交通案件處理辦法第19條，裁定如主文。
中    華    民    國    97    年    3     月    18    日
                  交通法庭      法  官  李貞瑩
以上正本證明與原本無異。
如不服本裁定，應於裁定送達後5 日內向本院提出抗告狀（須附
繕本）。
                                書記官  金雅芳
中    華    民    國    97    年    3     月    18    日


司法院資訊處製作；財團法人民間司法改革基金會備份。
